【裁判字號】    97,易,657
【裁判日期】    971127
【裁判案由】    詐欺
【裁判全文】
臺灣基隆地方法院刑事判決               97年度易字第657號
公  訴  人  臺灣基隆地方法院檢察署檢察官
被      告  乙○○
上列被告因詐欺案件，經檢察官提起公訴（97年度偵字第4049號）
，本院判決如下：
    主  文
乙○○幫助意圖為自己不法之所有，以詐術使人將本人之物交付
，累犯，處拘役肆拾日，如易科罰金，以新臺幣壹仟元折算壹日
。
    事  實
一、乙○○前於民國86年間因盜匪案件，經臺灣臺北地方法院檢
    察署檢察官於87年4月30日，以86年度偵字第25715號案件提
    起公訴，為臺灣臺北地方法院於88年3月31日以88年度訴緝
    字第30號案件，分別判處有期徒刑7年6月及4月，應執行有
    期徒刑7年8月，於同年5月25日確定；又因偽造文書案件，
    為臺灣桃園地方法院於88年10月27日以88年度易字第1970號
    案件，判處有期徒刑8月，經其不服提起上訴，嗣於89年1月
    7日撤回上訴確定；再因恐嚇案件，為臺灣臺北地方法院於
    89年8月23日，判處有期徒刑6月；上開4刑經判決應執行有
    期徒刑8年8月，刑期自88年4月30日起算，於94年1月5日因
    縮短刑期假釋出監，剩餘刑期交付保護管束，而於96年5月
    13日保護管束期滿執行完畢。詎竟不知悔改，雖預見任意提
    供自己在金融機構開設之帳戶存摺、提款卡供他人使用，該
    人可能以該帳戶作為實施詐欺取財等犯罪之工具，於不違背
    其本意之情形下，仍基於幫助不特定人詐欺取財之犯意，於
    97年6月初某日，在基隆市○○○路上，將其在第一商業銀
    行基隆分行開立之00000000000號帳戶之存摺、提款卡、密
    碼，以新臺幣（下同）3000元之代價，出賣並交付予姓名、
    年籍不詳之成年男子，而容認上述帳戶供他人用以詐騙財物
    。嗣該成年男子所屬之詐騙集團成員，基於意圖為自己不法
    之所有，於97年8月11日，向甲○○佯稱其在東森購物頻道
    付款有誤為由，要求甲○○至提款機依指示操作退費，甲○
    ○信以為真，因而陷於錯誤，同日18時32分依指示操作後匯
    出10萬元至乙○○上開第一商業銀行基隆分行帳戶內，隨即
    經詐欺集團成員提領而詐得財物。嗣經甲○○察覺有異，報
    警後經警循線查獲。
二、案經基隆市警察局第一分局報請臺灣基隆地方法院檢察署檢
    察官偵查起訴。
    理  由
壹、程序部分：
    檢察官及被告對於以下本院作為得心證依據之各項證據資料
    ，均不爭執證據能力，並於審理程序同意作為證據，本院審
    酌上開各項證據作成時之狀況，認為並無不適當之情事，依
    刑事訴訟法第159條之5之規定，均認有證據能力，合先說明
    。
貳、實體部分：
一、被告乙○○對於其將所有之第一銀行基隆分行帳戶出售並交
    付予不詳姓名之成年男子，且被害人甲○○於事實欄所示時
    間，受詐騙而陷於錯誤，並將所示金額分別匯入被告之上開
    帳戶之事實，業據被告於本院審理中坦白承認，且經被害人
    甲○○於警詢中陳述明確，並有第一商業銀行基隆分行97年
    8 月22日一基隆字第00327號函所附之客戶帳戶資料查詢單
    、被告上開帳戶開戶資料、存提款明細表影本在卷可稽。
二、按金融存款帳戶，係作為存戶個人財產保管之用，與存戶之
    存摺、提款卡及密碼相結合，其專屬性、私密性甚高，除非
    本人或與本人具密切之關係者，難認有何理由可自由流通使
    用該存摺、提款卡及密碼，而一般人亦均應有妥為保管存摺
    、提款卡及密碼，以防止被他人冒用之認識，縱有特殊情況
    偶有將存摺、提款卡及密碼交付他人之需，亦必深入瞭解其
    用途後再行提供使用，此為吾人日常生活經驗與事理；且觀
    諸現今社會上，詐騙者蒐購人頭帳戶，持以作為詐欺取財犯
    罪所得掩飾之用，常有所聞，出租帳戶予非親非故之人，受
    讓人可能係為從事詐欺犯罪，已屬人盡皆知之事，被告於本
    院中自陳：伊將上開帳戶以3000元之代價出售予不詳姓名之
    成年男子等語，復以被告與一般人相較，並無較低注意能力
    之情事，是被告應可預見出租帳戶，他人恐將利用其金融機
    構帳戶，作為詐欺犯罪使用，竟仍將其帳戶之存摺、提款卡
    及密碼等提領工具交付予不熟識之人，供詐欺集團作為上開
    詐欺取財犯罪使用，其幫助他人犯詐欺取財罪之犯意至明，
    則被告幫助犯詐欺取財之犯行堪以認定。
三、次按幫助犯之成立，主觀上行為人須有幫助故意，客觀上須
    有幫助行為，意即須對於犯罪與正犯有共同之認識，而以幫
    助之意思，對於正犯資以助力，而未參與實施犯罪之行為者
    ，最高法院75年度臺上字第1509號、88年度臺上字第1270號
    判決意旨參照。被告乙○○將其申請開立金融帳戶之存摺、
    提款卡、密碼等物交付與不詳姓名之人供詐欺集團使用，使
    該詐欺集團作為對被害人實行詐欺取財犯罪之取款工具，顯
    係基於幫助他人實行詐欺取財犯罪之犯意，且所為提供金融
    帳戶之行為，亦屬刑法詐欺罪構成要件以外之行為，是核被
    告所為，係犯刑法第30條第1項、刑法第339條第1項之幫助
    詐欺取財罪。被告前有事實欄所載之論罪科處有期徒刑及執
    行之情形，其於5年內再故意犯本件有期徒刑以上之罪，為
    累犯，應依刑法第47條第1項加重其刑。再被告行為僅止於
    幫助，爰依刑法第30條第2項規定，按正犯之刑減輕之。爰
    審酌被告為牟短利，竟出售帳戶予不法詐騙分子使用，致被
    害人受有損害，並使犯罪追查趨於複雜，影響社會正常交易
    安全，其法治觀念顯有偏差，另被告雖於警詢、偵查時否認
    犯行，然於本院中已坦認犯行，堪認尚有悔悟之心，且其僅
    出售1家銀行帳戶，所知之被害人僅1人，情節尚屬輕微等一
    切情狀，量處如主文所示之刑，並諭知易科罰金之折算標準
    。
據上論斷，應依刑事訴訟法第299條第1項前段，刑法第30條、第
339條第1項、第47條第1項、第41條第1項前段，刑法施行法第1
條之1，判決如主文。
本案經檢察官林秋田到庭執行職務。
中    華    民    國    97    年    11    月    27    日
               刑事第一庭審判長法  官  王福康
                               法  官  王美婷
                               法  官  鄭培麗
以上正本證明與原本無異。
如不服本判決應於收受本判決後10日內向本院提出上訴書狀，其
未敘述上訴理由者，並得於提起上訴後10日內向本院補提理由書
狀（均須按他造當事人之人數附繕本）「切勿逕送上級法院」。
中    華    民    國    97    年    11    月    27    日
                            書 記 官  湯惠芳
附錄論罪法條：
中華民國刑法第30條
（幫助犯及其處罰）
幫助他人實行犯罪行為者，為幫助犯。雖他人不知幫助之情者，
亦同。
幫助犯之處罰，得按正犯之刑減輕之。
中華民國刑法第339條第1項
（普通詐欺罪）
意圖為自己或第三人不法之所有，以詐術使人將本人或第三人之
物交付者，處5年以下有期徒刑、拘役或科或併科1千元以下罰金
。


司法院資訊處製作；財團法人民間司法改革基金會備份。
